臺灣臺北地方法院小額民事判決
111年度北小字第524號
原      告  張榮富  

被      告  黃怡萍（原名黃婉琪）


上列當事人間請求損害賠償事件，本院於民國一百一十一年三月
三十日言詞辯論終結，判決如下︰
    主    文
被告應給付原告新臺幣壹拾萬元，及自民國一百一十一年一月一
日起至清償日止，按年息百分之五計算之利息。
訴訟費用新臺幣壹仟元由被告負擔。
本判決得假執行。但被告如以新臺幣壹拾萬元為原告預供擔保，
得免為假執行。
    事    實
甲、原告方面：
一、聲明：如主文第一項所示。
二、陳述略稱：
  ㈠緣被告黃怡萍依一般社會生活之通常經驗，應能預見提供金
    融帳戶予不相識之人，可能幫助不相識之人以該帳戶掩飾或
    隱匿犯罪所得財物之洗錢行為，致使被害人及警方追查無門
    ，竟仍不違其本意，基於幫助詐欺及洗錢行為之不確定犯意
    ，於民國一百零七年九月十日前某日，在不詳地點，將其所
    申辦之中國信託商業銀行帳號000000000000號帳戶（下稱系
    爭帳戶）之提款卡及密碼，提供予真實姓名與年籍不詳之成
    年人使用。嗣該詐騙集團成員取得上開帳戶資料後，即意圖
    為自己不法使所有及掩飾隱匿犯罪所得，於一百零七年七月
    間，致電原告佯稱為投資公司，且有接獲多筆訂單，並保障
    每月可獲利新臺幣（下同）五萬元至十萬元云云，致原告陷
    於錯誤，依指示於一百零七年九月十日，在桃園市○○區○○路
    ○○○號日盛銀行中壢分行，匯款十萬元至系爭帳戶內，旋遭
    人提領一空，原告於一百零八年六月一日發覺有異報警，於
    同日圈存帳戶，僅餘十元。
　㈡嗣被告上開行為經臺灣臺北地方檢察署檢察官一○九年度偵字
    第二九五二八號提起公訴，並經本院刑事庭以一一○年度易
    字第三三三號判決被告犯幫助洗錢行為罪，爰依侵權行為法
    律關係提起本件訴訟，請求被告賠償十萬元及法定利息。
　㈢關於本院一一○年度易字第三三三號刑事全卷，該判決對原告
    沒有用，原告希望至少向被告拿回一半款項，但被告根本沒
    有誠意。若如被告所述提款卡不見為何不掛遺失，其所述與
    一般常理不符。
三、證據：提出本院一一○年度易字第三三三號刑事判決影本一
    件、被告戶籍謄本一件為證。
乙、被告方面：
一、聲明：原告之訴駁回。
二、陳述略稱：被告有身心障礙手冊，關於本院一一○年度易字
    第三三三號刑事全卷，被告其實是提款卡不見，因為是判緩
    刑，所以沒有上訴。被告與原告完全不熟，也不是被告騙了
    原告，為何被告要承擔這些錢。關於原告之請求，刑事庭時
    律師已幫被告說過，被告也被詐騙集團騙過，被告為何要去
    騙人。
三、證據：提出診斷證明書正本一件為證。
丙、本院依職權調閱本院一一○年度易字第三三三號刑事全卷。
    理    由
一、按因故意或過失，不法侵害他人之權利者，負損害賠償責任
    。數人共同不法侵害他人之權利者，連帶負損害賠償責任。
    不能知其中孰為加害人者亦同。造意人及幫助人，視為共同
    行為人。民法第一百八十四條第一項前段、第一百八十五條
    定有明文。又民法第一百八十五條第二項所稱之幫助人，係
    指幫助他人使其容易遂行侵權行為之人，其主觀上須有故意
    或過失，客觀上對於結果須有相當因果關係，始須連帶負損
    害賠償責任。民法第一百八十四條第一項前項規定侵權行為
    以故意或過失不法侵害他人之權利為成立要件，故主張對造
    應負侵權行為責任者，應就對造之有故意或過失負舉證責任
    。次按當事人主張有利於己之事實者，就其事實有舉證之責
    任，民事訴訟法第二百七十七條第一項前段定有明文。各當
    事人就其所主張有利於己之事實，均應負舉證之責，故一方
    已有適當之證明者，相對人欲否認其主張，即不得不更舉反
    證（最高法院十九年上字第二三四五號裁判意旨參照）。原
    告於起訴原因已有相當之證明，而被告於抗辯事實並無確實
    證明方法，僅以空言爭執者，當然認定其抗辯事實之非真正
    ，而應為被告不利益之裁判，最高法院十八年上字第一六七
    九號裁判意旨參照。　
二、經查：㈠本件原告主張被告有上開幫助詐欺及洗錢行為之犯
    行，致原告陷於錯誤而於一百零七年九月十日匯款十萬元至
    被告之系爭帳戶內，致原告受有損害，被告應負損害賠償責
    任等情，業經本院依職權調閱本院一一○年度易字第三三三
    號刑事全卷查明無訛，足見原告確為受害人，被告既有幫助
    詐欺及洗錢之共同侵權行為，自應對原告負損害賠償責任，
    堪認原告主張為真實；㈡被告於刑事庭一百一十年四月二十
    日準備程序時當庭自承一百零七年九月十一日凌晨二點三十
    三分、四十一分行動網操作為其所為（參本院一一○年度審
    易字六十號卷第一一一頁），且被告於本院亦自承其係於一
    百零七年十月始掛失提款卡（參本院一一○年度易字三三三
    號卷一第八十一頁），足認其於一百零七年九月十日原告將
    款項匯入該帳戶後，被告有使用網路操作該帳戶進出金錢，
    應知帳戶內有不明款項匯入，卻不作處理，仍繼續任由不明
    款項進出，可見其應有同意他人使用其所有帳戶，迨帳戶內
    之贓款被人領走之後，其才報失提款卡，其間具有相當因果
    關係甚明，被告僅空言抗辯，復未提出相關證據以實其說，
    參酌前揭最高法院裁判意旨所示之見解，難認被告之抗辯為
    真實；㈢基上，被告不法侵害原告之權利，原告依侵權行為
    之法律關係請求被告賠償十萬元，自屬有據。
三、從而，原告本於民法侵權行為法律關係，請求被告給付十萬
    元及如主文第一項所示之利息，為有理由，應予准許。
四、本件係小額程序所為被告敗訴之判決，依民事訴訟法第四百
    三十六條之二十規定，應依職權宣告假執行。並依同法第三
    百九十二條第二項規定，依職權宣告被告如供擔保，得免為
    假執行。　　
五、本件訴訟費用額，依後附計算書確定如主文所示金額。
六、本件事證已臻明確，兩造其餘攻擊防禦方法，於本判決結果
    不生影響，爰不一一論述，併此敘明。
七、據上論結，原告之訴為有理由，並依民事訴訟法第七十八條
    ，判決如主文。
中　　華　　民　　國　　111 　年　　4 　　月　　28　　日
　　　　　　　　　　          臺北簡易庭   
　　　　　　　　　　          法      官  文衍正
以上正本係照原本作成。
如對本判決不服，須於判決送達後二十日內向本庭（臺北市○○○
路○段○○○○○巷○號）提出上訴狀。（須按他造當事人之人數附繕
本）。如委任律師提起上訴者，應一併繳納上訴審裁判費。
中　　華　　民　　國　　111 　年　　4 　　月　　28　　日
  　　　　　　　　　　　　　　書  記  官  高秋芬
訴訟費用計算書：
項        目             金  額（新臺幣）        備  註
第一審裁判費　　           1,000元
合　　　　計　　     　    1,000元 

附錄：
一、民事訴訟法第四百三十六條之二十四第二項：
    對於小額程序之第一審裁判上訴或抗告，非以其違背法令為
    理由，不得為之。
二、民事訴訟法第四百三十六條之二十五：
    上訴狀內應記載上訴理由，表明下列各款事項：
    (一)原判決所違背之法令及其具體內容。
    (二)依訴訟資料可認為原判決有違背法令之具體事實。